【裁判字號】    95,交聲,752
【裁判日期】    950817
【裁判案由】    交管條例聲異
【裁判全文】
臺灣板橋地方法院交通事件裁定         95年度交聲字第752號
原處分機關  臺北市交通事件裁決所
異  議  人  甲○○
上列受處分人因違反道路交通管理處罰條例案件，對於臺北市交
通事件裁決所中華民國九十五年四月十一日北市裁三字第裁二二
─ＡＥＢ二九六二九三號所為之裁決處分（原舉發案號：臺北市
政府警察局九十四年十二月二十四日北市警交大字第ＡＥＢ二九
六二九三號）不服，聲明異議，本院裁定如下：
    主  文
異議駁回。
    理  由
一、原處分意旨略以：異議人即受處分人甲○○於民國九十四年
    十二月二十四日十六時二十分許，駕駛車牌號碼○九四八─
    ＤＱ號自用小客貨車行經臺北市○○街與寧波西街交岔路口
    時，因有「行近行人穿越道，有行人穿越時，不暫停讓行人
    先行通過」之違規行為，為警當場攔停掣單舉發，原處分機
    關遂依九十四年十二月二十八日修正公布並自九十五年七月
    一日開始施行前之道路交通管理處罰條例（下稱為修正前道
    路交通管理處罰條例）第四十四條第二款（裁決書贅引為第
    四十四項「第一項」第二款）之規定，裁處罰鍰新臺幣（下
    同）一千八百元。
二、聲明異議意旨略以伊未駕駛上開車輛，舉發通知單上之簽名
    亦非其所為，何來違規之有，乃不服而拒絕簽收舉發通知單
    ，爰依法聲明異議，請求撤銷原處分云云。
三、經查：
  (一)異議人即受處分人甲○○於九十四年十二月二十四日十六時
    二十分許，駕駛車牌號碼○九四八─ＤＱ號自用小客貨車行
    經臺北市○○街與寧波西街交岔路口時，為臺北市政府警察
    局中正第二分局泉州街派出所執勤員警以其有「行人穿越道
    有行人通行，不暫停讓行人先行」之違規行為為由當場舉發
    ，此有臺北市政府警察局九十四年十二月二十四日北市警交
    大字第ＡＥＢ二九六二九三號舉發違反道路交通管理事件通
    知單影本乙紙附卷可稽。又原處分機關據此認異議人違反修
    正前道路交通管理處罰條例第四十四條第二款之規定，而裁
    處異議人罰鍰一千八百元，亦有臺北市交通事件裁決所九十
    五年四月十一日北市裁三字第裁二二─ＡＥＢ二九六二九三
    號違反道路交通管理事件裁決書乙件在卷可佐。
  (二)又異議人確於前開時地有上述之違規事實，業據證人即本件
    舉發員警黃昭潔於本院調查中具結證述屬實，其對當時親睹
    異議人駕駛車輛闖紅燈左轉時（闖紅燈部分未經舉發）三元
    街上行人穿越道上仍有行人雙向行走，異議人並未暫停禮讓
    而逕為通過，致行人穿越道上之行人因其車輛之搶越而有停
    止行走之情形，當時行人距異議人車輛約十至二十公分，其
    遂於異議人通過後在寧波西街予以攔停舉發，攔停時發現異
    議人正在使用行動電話（違規使用手持式行動電話部分亦未
    經舉發）等情，俱為詳實指陳，並提出現場圖乙幀陳明在卷
    （參本院九十五年六月二十九日訊問筆錄）。則依證人上開
    證述，異議人逕自右轉之行為既已有使行人穿越道上之行人
    因此而需暫停之情形，自屬未禮讓行人之違規行為。
  (三)異議人雖否認其事，並以上開情詞置辯，惟：交通警員製單
    舉發違反道路交通管理處罰條例所列之違規行為，係公務員
    基於職務上權力，依法就特定之具體事件所為具公法上效果
    之單方行政行為，基於公務員為公法上行為具有公信力之原
    則，該行政處分當可被推定為真正，本此公信原則，立法者
    乃賦予行政機關制定違反道路交通事件統一裁罰標準及處理
    細則，使執勤警員得當機處分以達其維護交通秩序、安全之
    行政目的。反之，若謂公務員一切行政行為均需預留證據以
    證其實，則國家行政勢必窒礙難行。本件查無任何證據證明
    員警舉發有何違誤情事，其據以舉發之事實認定堪信為正確
    。本件依證人所指異議人違規狀況，客觀上不及以照相等科
    學方式存證，且證人與異議人並無素怨，衡情當故無為不實
    指述之理，而細繹其到庭證述異議人之違規情形，及所述舉
    發時係依駕駛人出示之異議人駕駛執照、行車執照填寫舉發
    通知單，並以駕駛執照上附貼之相片與駕駛人本人核對無誤
    始掣單舉發等情，亦無何明顯與事理不符或矛盾之處，則依
    前開之說明，堪信其所為證述屬實。而異議人既未就其辯解
    舉證以實其說，經本院傳喚亦無正當理由而未到庭說明，空
    言置辯尚不足以否定上開證人證述之證明力，而無足採信。
    是以本件異議人駕車行近行人穿越道，有行人穿越，不暫停
    讓行人先行通過之違規行為，已足認定，自應依法裁處。
  (四)按「行為後法律或自治條例有變更者，適用行政機關最初裁
    處時之法律或自治條例。但裁處前之法律或自治條例有利於
    受處罰者，適用最有利於受處罰者之規定。」，行政罰法第
    六條定有明文。次按按汽（機）車駕駛人，駕駛汽（機）車
    ，有行近行人穿越道，不減速慢行或行人穿越道有行人穿越
    時，不暫停讓行人先行通過者，處新臺幣六百元以上一千八
    百元以下罰鍰，修正前道路交通管理處罰條例第四十四條第
    二款規定甚明。又上開條文於九十四年十二月二十八日修正
    公布，並自九十五年七月一日開始施行，修正後將上開規定
    移置為第四十四條第二項，規定為：「汽車駕駛人，駕駛汽
    車行經行人穿越道有行人穿越時，不暫停讓行人先行通過者
    ，處新臺幣一千二百元以上三千六百元以下罰鍰。」，是修
    正後已將該項違規行為之處罰加重。是修正後之規定並無較
    有利行為人之情形，依行政罰法第六條之規定，自應適用異
    議人本件違規行為時即修正前道路交通管理處罰條例第四十
    四條第二款之規定處罰。原處分機關以異議人有上開規規事
    項，依據修前道路交通管理處罰條例第四十四條第二款（裁
    決書贅引為第四十四條「第一項」第二款，應予更正）之規
    定，裁處罰鍰一千八百元，於法並無違誤或不當之處。是以
    本件異議為無理由，應予駁回。
據上論斷，應依道路交通案件處理辦法第十九條規定，裁定如主
文。
中    華    民    國    95    年    8     月    17    日
                      交通法庭  法  官  楊  博  欽
以上正本證明與原本無異
如不服本裁定應於送達後五日內向本院提出抗告狀
                                書記官  李  慈  容
中    華    民    國    95    年    8     月    17    日


司法院資訊處製作；財團法人民間司法改革基金會備份。
